臺灣高等法院民事判決　九十一年訴易字第五號
　　原　　　告　乙○○
　　送達代收人　陳澤信
　　被　　　告　丙○○
　　被　　　告　甲○○
右當事人間侵權行為損害賠償事件，原告於刑事訴訟程序附帶提起民事訴訟請求損害
賠償事件，由刑事庭裁定移送前來，本院判決如左：
    主    文
被告應連帶給付原告新臺幣參仟貳佰玖拾元。
原告其餘之訴駁回。
訴訟費用由被告連帶負擔百分之二，餘由原告負擔。
    事    實
壹、原告方面：
一、聲明：被告等應連帶給付原告新台幣（下同）二十三萬元。
二、陳述：
(一)、被告甲○○、丙○○於民國（下同）八十九年十二月二日上午十時許，因細故共
    同毆打原告，造成原告臉部受傷及眼角膜傷。被告暴行造成原告當日營業損失五
    千元。因休養喪失勞動力十天，以畫師每日工資比照油漆工為每日二千五百元，
    共計二萬五千元。致損害原告眼角膜，影響原告作畫速度，每日減少勞動八百元
　　，共計修養十五日始回復正常，總計損害一萬二千元。醫療費用十二萬元。毀損
　　原告五幅畫作、框架、裱工共計十一萬元。
(二)、被告證人陳志忠是盲眼人士，況事發當天不在現場附近，而在十六公尺遠的攤位
    上，如何為當天情況作證？被告證人彭欽賢當天同樣不在現場，僅憑傳聞消息向
    本庭作證，不足採信。
貳、被告方面：
一、聲明：原告之訴駁回。
二、陳述：
(一)、被告係因不堪原告無端騷擾，才會掀起畫桌上的瓦楞紙板抵擋，屬於被動的正當
    防衛或緊急避難，況以紙板的質料及硬度而言，不可能傷及於原告鼻樑。原告傷
    勢肇因於雙方發生扭打時，彼此肢體擦撞或不慎碰及桌角、攤位旁邊畫作或置物
    架，被告並無傷害原告之故意，且在扭打時被告也受有傷害，經臺灣臺北地方法
    院九十年度易字第一二二六號判決原告拘役廿天在案。
(二)、關於原告傷害部分，被告願就雙方未有浮報醫療費為前提下，互相抵銷後支付差
    額為和解。兩造扭打時，並無實物發生毀損，關於原告畫作被毀損部分，純屬原
    告自己編造，不足採信。
    理    由
一、本件原告起訴主張：被告甲○○、丙○○於八十九年十二月二日上午十時許，共
    同毆打原告，造成原告臉部受傷及腦震盪。被告暴行造成原告當日營業損失五千
    元。因休養喪失勞動力十天，以畫師每日工資比照油漆工為每日二千五百元，共
    計二萬五千元。致損害原告眼角膜影及力，影響原告作畫速度，每日減少勞動八
　　百元，共計修養十五日始回復正常，總計損害一萬二千元。醫療費用十二萬元。
　　毀損原告五幅畫作、框架、裱工共計十一萬元。爰依民法侵權行為規定，請求被
　　告二人應連帶給付原告廿三萬元。
二、被告則以：被告係因不堪原告無端騷擾，才會掀起畫桌上的瓦楞紙板抵擋，屬於
    被動的正當防衛或緊急避難，況以紙板的質料及硬度而言，不可能傷及於原告鼻
    樑。原告傷勢肇因於雙方發生扭打時，彼此肢體擦撞或不慎碰及桌角、攤位旁邊
    畫作或置物架，被告並無傷害原告之故意，且在扭打時被告也受有傷害，經臺灣
    臺北地方法院九十年度易字第一二二六號判決原告拘役廿天在案。關於原告傷害
    部分，被告願就雙方未有浮報醫療費為前提下，互相抵銷後支付差額為和解。兩
    造扭打時，並無實物發生毀損，關於原告畫作被毀損部分，純屬原告自己編造，
    不足採信等語。資為抗辯。
三、丙○○、甲○○與乙○○三人皆係瘖啞人士，平日在台北市○○○路、信義路口
    之假日畫廊作畫。甲○○於八十九年十二月二日上午十時許，在台北市○○○路
    二段之假日畫廊內作畫時，因乙○○前來詢問前晚其畫作遭人毀損之事，二人一
    言不合，甲○○竟基於傷害之意思，用力掀起作畫之畫板，致畫板打傷乙○○之
    鼻樑處，進而二人並相互扭打，致乙○○受有鼻樑擦傷、紅腫之傷害；在旁之丙
    ○○見狀，本欲上前排解卻遭乙○○推擠，丙○○心有不甘，竟基於傷害之意思
    ，與乙○○二人又相互扭打倒地，致乙○○受有左眼角膜傷、後頭部腫脹等傷害
    之事實，業據原告乙○○指述綦詳，復經證人陳志忠於本院結證稱：又互毆，原
    告鼻受傷，但畫作未受損等語，證人彭親賢結證稱：兩造三人有互推等語，證人
    潘志宏結證稱：三人有互推，但畫作與現場有一段距離，畫作不可能受損，現場
    亦未見畫作受損等語 (見本院九十一年三月五日準備程序筆錄) ，並有自己繪製
    之現場圍毆示意圖一份在卷足參，復有台北市立仁愛醫院、西園醫院出具之驗傷
    診斷書各一紙附卷為憑，足證被告確與原告有相互扭打之情形，被告所辯，不足
    採信。而被告等因此次互毆所涉傷害罪，亦經分別判處拘役三十日確定等情，已
    為被告所是認，並經調閱台灣台北地方法院九十年度易字第一○二○號、本院九
    十年度上易字第三六○一號刑事卷查明屬實，被告有故意傷害之侵權行為自堪認
    定。原告既確實因被告故意傷害而受有前述傷害，其與被告等之故意傷害行為間
    ，有相當之因果關係，自堪認定。
四、按因故意或過失不法侵害他人之權利者，負損害賠償責任；又數人共同不法侵害
    他人之權利者，連帶負損害賠償責任；民法第一百八十四條第一項前段、第一百
    八十五條第一項前段著有明文。本件被告二人共同基於傷害之故意毆打原告，致
    原告受有上述傷害之行為，既經認定，被告等對原告因而所受之損害，自應負連
    帶賠償責任。茲應審酌者，為原告所得請求被告賠償之金額，爰分述如左：
(一)醫藥費一十二萬元部分：
    原告主張其因傷治療支付醫藥費計十二萬元，雖據提出診斷證明書影本二紙及收
    據、診療費用明細表、醫療費用證明單等影本各一份為證，經查關於有單據部分
    ，除原告於仁愛醫院就醫其中診斷證明書費四百元，及於西園醫院就醫，其中個
    人衛生用品五十元，非屬治療所必須支出，不應准許外，其他關於原告於仁愛醫
    院就醫計支出二百九十元，於西園醫院就醫計支出三百六十元，醫藥費支出合計
    六百五十元，依原告所受傷害及收據所載治療別號及內容觀之，自屬治療上之必
    要費用，應予准許。關於醫藥費支出無單據部分，為被告所否認，原告復未能舉
    證以明之，自難認原告此部份之支出為真實，是原告關於無單據部分之請求，即
    屬無據，應駁回之。
(二)喪失勞動能力損失二萬五千元部分：
    原告主張其因受此傷害，須休養喪失勞動力十天，以畫師每日工資比照油漆工為
    每日二千五百元，共計二萬五千元，惟為被告所否認，而觀諸原告所提卷附診斷
    證明書所載，其眼角膜傷於當天即八十九年十二月二日至仁愛醫院急診治療即行
    出院，復於八十九年十二月四日因頭部挫傷及糖尿病至西園醫院住院治療，至八
    十九年十二月六日出院，事後即無任何就醫記錄，是原告既以作畫為業，其眼角
    膜受傷及頭部挫傷，確足以致無法作畫，影響其工作能力造成損失，本院審酌診
    斷書所載原告受傷、治療期間及情形，認原告主張其須休養喪失勞動力以五天為
    恰當  (即自八十九年十二月二日起至八十九年十二月六日)。至於原告主張因勞
    動能力之支出，其每日收入為二千五百元，惟未能舉證以實其說，本院認應依行
    政院所頒布之最低工資即每月一萬五千八百四十元，平均每日為五百二十八元計
　　算之，依此計算原告因勞動能力喪失之工作損失應為二千六百四十元 (五二八元
　　乘以五) ，此部份之請求為有理由，應准許之，逾此部份之請求即屬無據，應駁
　　回之。
(三)減少勞動能力損失一萬二千元部分：
    原告主張其因受此傷害，致損害原告眼角膜，影響原告作畫速度，每日減少勞動
　　八百元，共計修養十五日始回復正常，總計損害一萬二千元，惟為被告所否認，
　　且觀諸原告所提卷附診斷證明書所載，其眼角膜傷於當天即八十九年十二月二日
　　至仁愛醫院急診治療即行出院，復於八十九年十二月四日因頭部挫傷及糖尿病至
　　西園醫院住院治療，至八十九年十二月六日出院，事後即無任何就醫記錄，已如
　　前述，其既已請求喪失勞動能力之損失，本院亦已依法准許之，而原告對於其因
　　此次受傷，除上述五天就醫治療無法作畫外，將再影響其作畫時間達十五日之久
　　乙節，則未能舉證以實其說，且除上述治療外，原告事後即無任何就醫記錄，或
　　證明，是原告此部份之請求，亦屬無據，殊難准許。
(四)當日營業損失五千元部分：
    原告主張其受傷期間無法工作，造成營業損失五千元，惟為被告所否認，且原告
    復對於其原有營業收入為何？如何計算其營業損失？及其既已請求上述因喪失勞
    動能力之損失，除上述勞動能力喪失造成損害外，另有何營業損失？均未能舉證
    以實其說，自難認原告得重複為此請求，原告此部份之請求，核屬無據，尚難准
    許。
(五)畫作損失一十一萬元部分：
    原告主張其因畫作被毀損五幅，其損失畫作、裱框、裱工，計一十萬元，惟為被
    告所否認，且證人陳志忠、潘志宏亦均到庭結證原告之畫作因與互毆現場有一段
    距離並未受損等語  (見本院九十一年三月五日準備程序筆錄)，原告雖於本院審
    理中提出受損畫作一幅為證，為未能舉證證明該畫作之損害確係被告二人所為，
    其此部分之請求，即屬無據，不應准許。
五、綜上所述，原告基於侵權行為之損害賠償請求權，請求被告連帶賠償二十三萬元
    ，其中關於醫療費用六百五十元、喪失勞動能力損失二千六百四十元，合計三千
    二百九十元，屬因本件傷害所致之損害，為有理由，應予准許。逾此部分所為之
    請求，為無理由，均應駁回之。
六、本件事證已臻明確，兩造其餘主張及舉證，與判決結果無涉，無庸一一審酌，併
    予敘明。
七、據上論結，本件原告之訴，為一部有理由，一部無理由，依民事訴訟法第七十八
    條、第七十九條但書、第八十五條第二項，判決如主文。
中　　　華　　　民　　　國　　九十一　　年　　　四　　　月　　 三十　　 日
　　　　　　　　　　　　　　 　 民事第二庭
　　　　　　　　　　　　　　　　 　 審判長法　官　尤　豐　彥
　　　　　　　　　　　　　　　　 　　　　 法　官　翁　昭　蓉
                                          法　官　魏  麗  娟
右正本係照原本作成。
兩造均不得上訴。
中　　　華　　　民　　　國　　九十一　　年　　　五　　　月　　  一   　 日
　　　　　　　　　　　　　　　　　　　　 書記官　曾　瓊　安
